【裁判字號】    89,上訴,452
【裁判日期】    890426
【裁判案由】    毒品危害防制條例等
【裁判全文】
台灣高等法院刑事判決                            八十九年度上訴字第四五二號
    上  訴  人
    即  被  告  乙○○
                丙○○
    右二人共同
    指定辯護人  本院甲○
右上訴人因毒品危害防制條例等案件，不服台灣桃園地方法院八十八年度訴字第四０
０號，中華民國八十八年十二月三日第一審判決（起訴案號：台灣桃園地方法院檢察
署八十八年度偵字第二００九、二０一０號、八十八年度偵緝字第一七五號），提起
上訴，本院判決如左：
        主  文
原判決關於乙○○、丙○○共同販賣第一級毒品罪刑及執行刑部分均撤銷。
乙○○共同販賣第一級毒品，累犯，處有期徒刑拾貳年陸月。扣案之第一級毒品海洛
因貳小包淨重貳點零貳公克（包裝重零點參公克、純度百分之貳柒點貳柒、純質淨重
零點伍伍公克）、海洛因壹包淨重伍點參捌公克（包裝重零點參陸公克、純度百分之
貳參點零貳純質淨重壹點貳公克）沒收銷毀之，磅秤壹台及分裝袋參拾玖個均沒收。
丙○○共同販賣第一級毒品，未遂，累犯，處有期徒刑玖年陸月。扣案之第一級毒品
海洛因貳小包淨重貳點零貳公克（包裝重零點參公克、純度百分之貳柒點貳柒、純質
淨重零點伍伍公克）沒收銷毀之，磅秤壹台及分裝袋參拾玖個均沒收。
        事  實
一、乙○○有多次違反麻醉藥品管理條例前科，其中於民國（下同）八十五年間所犯
    經臺灣板橋地方法院判處有期徒刑六月，於八十五年十月九日因易科罰金執行完
    畢。丙○○曾犯麻醉藥品管理條例及竊盜等罪，其中於八十三年間所犯竊盜案件
    ，經原審法院判處有期徒刑六月，於八十五年八月七日執行完畢。
二、乙○○意圖營利，於不詳時地，向某不詳姓名之人販入第一級毒品海洛因後，欲
    行販賣，嗣於八十八年二月間，與姓名年籍不詳之綽號「小如」之女子聯絡後，
    約定在桃園縣桃園市○○路一一五五號金套房招牌下，以新台幣（下同）五千元
    之價格，售予綽號「小如」者海洛因二小包，旋即與丙○○共同意圖營利，由乙
    ○○於八十八年二月五日凌晨二時許，在桃園縣桃園市○○路五一０號十一樓，
    將前開海洛因二小包交與丙○○，囑由丙○○攜至桃園縣桃園市○○路一一五五
    號前金套房招牌下，交予綽號「小如」者，並向綽號「小如」收取五千元之價金
    。嗣丙○○於同日凌晨二時三十分許，在桃園縣桃園市○○路一一五五號前，欲
    等候綽號「小如」者之際，為警查獲而不遂，並扣得前開毒品海洛因二小包淨重
    二．０二公克（包裝重０．三公克、純度二七．二七％、純質淨重０．五五公克
    ），並循線於當日凌晨五時二十分許，在桃園縣桃園市○○路五一０號十四樓查
    獲乙○○，並扣得乙○○販入之海洛因一包淨重五．三八公克（包裝重０．三六
    公克、純度二三．０二％、純質淨重一．二公克）及其所有供販賣毒品用之磅秤
    乙台、分裝袋三十九個。
三、案經桃園縣警察局八德分局、大溪分局報告台灣桃園地方法院檢察署檢察官偵查
    起訴。
        理  由
一、訊據被告乙○○、丙○○均矢口否認有販賣毒品之犯行，被告乙○○辯稱：伊並
    無販賣毒品海洛因與綽號「小如」之女子，係綽號「小如」者向伊索用，伊始囑
    由丙○○將海洛因攜往前開地點欲交予綽號「小如」者，至扣案之海洛因等物品
    係丙○○寄放在伊上開租處云云。被告丙○○辯稱：伊係幫被告乙○○送海洛因
    予綽號「小如」之女子，不知被告乙○○有販賣情事，又扣案之海洛因等物品均
    係乙○○所有，伊於警訊及第一次偵查庭時係乙○○叫伊供稱扣押物為伊所有，
    伊始為不實之陳述，實際上扣押物品並非其所有云云。經查：
(一)被告丙○○明知被告乙○○所交付之第一級毒品海洛因二小包淨重二．０二公克
    （包裝重０．三公克、純度二七．二七％、純質淨重０．五五公克），係乙○○
    欲以五千元之價格售予綽號「小如」之女子，而於八十八年二月五日凌晨二時許
    ，在桃園縣桃園市○○路五一０號十一樓，受被告乙○○之託持有該二小包海洛
    因淨重二．０二公克，攜至桃園縣桃園市○○路一一五五號前，擬交付予綽號「
    小如」之女子，並收取五千元之價金，嗣未完成交易，即為警在上址查獲，並扣
    得第一級毒品海洛因二小包等情，已據被告丙○○於警訊時供稱：因之前八十八
    年二月五日凌晨一、二時許，乙○○從桃園縣大有路五一０號十四樓到同號十一
    樓要跟我借車出去，但因我所駕駛之小客車係我姐之車不方便借給他，我就說如
    乙○○有事，我可替他辦理，乙○○就要我幫他販賣海洛因，將二小包海洛因送
    到桃園縣桃園市○○路一一五五號前，送交給已與乙○○談妥交易之綽號「小如
    」之女子並收取五千元之價金等語（見台灣桃園地方法院檢察署八十八年度偵字
    第二０一０號卷第六頁反面），及於偵查中、原審審理時供稱：乙○○交給二小
    包東西時，我就知道那是毒品海洛因，乙○○要我送去給綽號「小如」之女子者
    （見同上偵卷第五十一頁、原審八十八年十二月三日筆錄），且被告乙○○亦不
    諱言稱：我有叫丙○○帶海洛因交給綽號「小如」之女子等語（見原審八十八年
    十二月三日筆錄），證人即查獲本案之員警張文弘證稱：當時在桃園縣桃園市○
    ○路一一五五號前查到丙○○後，起獲二包海洛因，問丙○○海洛因之來源，他
    說是乙○○要他帶給綽號「小如」之女子者，在我們查辦途中乙○○一直打電話
    給丙○○，叫丙○○快回去，並問丙○○是不是（海洛因）已送好了，如送好了
    就要趕快回去，在我們剛查到丙○○時，丙○○有說要向綽號「小如」之女子者
    收五千元之價金等語（見原審八十八年十二月三日筆錄）。
(二)雖被告丙○○嗣辯稱：伊於警訊時並未供稱有要向綽號「小如」之女子者收取五
    千元情事云云，然與前開供詞不符，且被告丙○○既係受被告乙○○之託送交毒
    品海洛因予綽號「小如」之女子者，被告乙○○、丙○○復均供稱與綽號「小如
    」之女子者並不熟識，衡情焉有無償交付毒品海洛因，而未收取價金之理。況被
    告丙○○於警訊中之陳述係出於任意性，亦據證人張文弘證述無異，尚難容由其
    事後空言否認。
(三)被告乙○○先則辯稱：有拿一點點海洛因給丙○○，但並未叫他賣（同上偵卷第
    三十二頁），嗣於偵查中改稱：有拿海洛因二包二．四公克給丙○○，是要叫他
    去交給陳碧祥（同上偵卷第伍十七頁反面），前後不一其詞，顯有瑕疵可指，更
    見情虛。
(四)此外，復有被告丙○○於上開時地為警查扣之海洛因二小包及在被告乙○○上開
    租處查扣之海洛因一包、供販賣毒品所用之磅秤乙台及分裝袋三十九個扣案為憑
    。又前開海洛因二小包及一包，經送請法務部調查局鑑定結果，確係第一級毒品
    海洛因，前者淨重二．０二公克（包裝重０．三公克、純度二七．二七％、純質
    淨重０．五五公克），後者淨重五．三八公克（包裝重０．三六公克、純度二三
    ．０二％、純質淨重一．二公克）扣案為憑，有該局八十八年三月九日（88）0
    00000000、00000000號鑑驗通知書二紙在卷可參。且依前開扣案磅秤之作用及分
    裝袋之數量以觀，均足證明被告乙○○有販賣之行為。
(五)被告乙○○雖辯稱：扣案之海洛因等物品係被告丙○○寄放在伊上開租處，並非
    伊所有云云。惟查：被告丙○○堅稱該扣押之物品係被告乙○○所有，伊於警訊
    及第一次偵查庭時係乙○○叫伊供稱扣押物為伊所有，伊始為不實之陳述等語，
    且被告乙○○於警訊時供稱該扣案之物品係綽號「阿雄」之男子交予被告丙○○
    並放置在其上開租住處（見台灣桃園地方法院檢察署八十八年度偵字第二０一０
    號卷第十二頁反面），嗣於偵查中改謂：該扣案物係陳碧祥所有，由被告丙○○
    寄放在其上開租處云云（同上偵卷第五十七頁反面），繼於原審訊問時先供稱：
    扣案之物品是陳碧祥於八十八年二月五日拿到我那邊去放的云云，旋改稱：是丙
    ○○拿到我的租住處云云（見原審八十八年四月一日筆錄），前後不一其詞，已
    非無瑕疵。再原審提訊陳碧祥與被告乙○○、丙○○當庭對質，證人陳碧祥證稱
    ：上開扣案之物品並非伊交予丙○○，亦非伊所有等語，被告乙○○對於該證人
    陳碧祥之證詞亦表示無意見（見原審八十八年九月十五日筆錄），益見被告乙○
    ○所辯不實。至證人即被告乙○○之房東薛剛沛固證稱：伊有看到丙○○於八十
    八年二月四日晚間時許拿一包東西來找乙○○，進入屋內就直接到乙○○房內云
    云（見同上偵卷第三十三頁、原審八十八年五月十二日筆錄），證人蔡文彬亦證
    稱：扣案之物品係丙○○拿進來乙○○之房間云云（見原審八十八年九月七日筆
    錄），然證人薛剛沛於八十八年二月五日在桃園縣警察局八德分局警訊時證稱：
    我約於八十八年二月四日晚上七時許返回上開租住處，當時屋內都沒有人，因乙
    ○○之房間門開著，我有進去看，未發現查扣之上開毒品，翌日（五日）約凌晨
    二時許，乙○○、蔡文彬回到房內，當時我在房間內不知道毒品是由何人帶入，
    我能確定毒品是由乙○○、蔡文彬回來時帶進來的（見同上偵卷第十五頁反面）
    ，依該警訊筆錄內容，根本未提及丙○○於八十八年二月四日晚間去過住處，且
    堅稱毒品是由被告乙○○、蔡文彬回來時帶進來等語，足見其於事後所言，無非
    意在迴護被告乙○○，自不足取。再證人蔡文彬於警訊時證稱：我約大概於八十
    八年二月五日凌晨一時許到乙○○住處找他，當時乙○○已在屋內（見同上偵卷
    第九頁反面），於原審證稱：扣案之物品是丙○○拿進來的，當天晚上（八十八
    年二月四日）九點多，我在那裡打電動玩具，約十時許丙○○來敲門，屋主薛剛
    沛去開門，我看見丙○○拿一皮包進來云云（見原審八十八年九月七日筆錄），
    前後矛盾不一，且與證人薛剛沛於原審證稱：我於八十八年二月四日晚上九時至
    十時間，有看見丙○○帶一皮包給乙○○，他來到我家時直接進入乙○○房間去
    找乙○○，而乙○○、蔡文彬約晚間九時至十時間回來的（見本院八十八年五月
    十二日筆錄）等情節不符，亦見事虛，自不足據為有利於被告之認定。。參諸該
    物品係在被告乙○○上開租處遭查獲，以及被告乙○○自承囑由被告丙○○送交
    海洛因予綽號「小如」等情，足見前開扣案之海洛因等物品確係被告乙○○所有
    無疑。被告乙○○所辯，無非砌詞巧飾，不足採信。
(六)查毒品海洛因係違禁物，且價值不菲，衡情被告乙○○若非意在營利，斷無甘冒
    重罰將海洛因售予毫無親誼關係之綽號「小如」者之理。是雖被告乙○○否認販
    入海洛因，且就海洛因販入之價格堅不吐實，致無法明確得知被告乙○○從中賺
    取之差價為何，然仍無礙於被告等圖利事實之認定。
(七)綜上所述，本件事證明確，被告等犯行堪以認定。
二、按所謂販賣行為，並不以販入之後復行賣出為要件，只要以營利為目的，將毒品
    購入或賣出，有一於此，其犯罪即為完成（最高法院六十七年台上二五００號、
    六十八年台上六０六號判例意旨參照）。被告乙○○意圖營利，以販賣之意思而
    販入上開毒品海洛因，其販賣第一級毒品之犯行即已既遂，而被告丙○○僅係於
    被告乙○○販入上開毒品後另行與被告乙○○共同意圖營利，為被告乙○○送交
    海洛因與購買人即綽號「小如」者而不遂，應祇成立販賣第一級毒品未遂罪。是
    核被告乙○○所為，係犯毒品危害防制條例第四條第一項之販賣第一級毒品罪，
    被告丙○○所為，係犯毒品危害防制條例第四條第五項、第一項之販賣第一級毒
    品未遂罪。公訴人認定被告丙○○係成立販賣第一級毒品既遂罪，尚有未洽。被
    告丙○○明知被告乙○○係販賣上開之毒品海洛因營利，猶與之基於犯意聯絡與
    行為分擔，攜帶前開第一級毒品海洛因送交與購買人即綽號「小如」者，被告丙
    ○○顯參與實施販賣海洛因構成要件之行為，是被告丙○○與被告乙○○間就販
    賣第一級毒品海洛因之犯行，有犯意之聯絡及行為之分擔，均為共同正犯。被告
    等非法持有海洛因之低度行為，為非法販賣之高度行為所吸收，均不另論罪。被
    告丙○○著手於販賣毒品之行為而不遂，應按既遂犯之刑減輕之。查被告乙○○
    、丙○○分別有如事實欄所載之犯罪前科及執行情形，有台灣桃園地方法院檢察
    署刑案資料查註紀錄表及本院被告全國前案紀錄表在卷可按，於五年內再犯有期
    徒刑以上之各本罪，均為累犯，惟因被告乙○○、丙○○所犯販賣第一級毒品罪
    部分之法定刑為死刑及無期徒刑，依法不得加重，乃不予加重其刑。再被告等販
    賣毒品圖利，次數僅一次，且數量祇數公克，情節殊非惡重，依其犯罪之特殊原
    因及環境因素予以觀察，在客觀上顯足以引起一般之同情，如仍宣告法定低度刑
    期，尤嫌過重，均應依刑法第五十九條之規定減輕其刑。
三、原審因予論罪科刑，固非無見。惟查原判決理由欄未認定被告等意圖營利而販入
    毒品所憑之依據，且遽認被告丙○○係成立販賣第一級毒品既遂罪，均有違誤。
    被告等上訴意旨，否認犯罪，雖無足取，但查原判決既有上開可議，自應將此部
    分之原判決及執行刑併予撤銷，並自為判決。爰審酌被告犯罪之動機、目的、手
    段、所生損害、販賣第一級毒品海洛因之數量及犯後態度等一切情狀，分別量處
    如主文第二項及第三項所示之刑，以資懲戒。
四、扣案之第一級毒品海洛因二小包淨重二．０二公克（包裝重０．三公克、純度二
    七．二七％、純質淨重０．五五公克）及海洛因一包淨重五．三八公克（包裝重
    ０．三六公克、純度二三．０二％、純質淨重一．二公克），為查獲之毒品，應
    依毒品危害防制條例第十八條第一項前段宣告沒收銷毀之。另扣案之磅秤乙台及
    分裝袋三十九個，係被告乙○○所有，供販賣毒品所用之物，已如前述，應依刑
    法第三十八條第一項第一款之規定宣告沒收。至另扣案之白粉一包，經送驗後未
    發現有毒品海洛因、大麻、古柯鹼或安非他命等成分，非違禁物，有法務部調查
    局八十八年三月九日（88）000000000號鑑驗通知書乙紙在卷足憑，乃不予宣告
    沒收，附此敘明。
五、公訴意旨另以：被告乙○○與丙○○共同意圖營利，並基於概括之犯意，於不詳
    時間，在桃園縣市各地，連續多次非法販賣第一級毒品海洛因予不特定之人。因
    認被告等此部分亦均涉犯毒品危害防制條例第四條第一項之販賣第一級毒品罪嫌
    云云。惟按犯罪事實應依證據認定之，無證據不得推定其犯罪事實，刑事訴訟法
    第一百五十四條定有明文。又刑事訴訟法上所謂認定犯罪事實之證據，係指足以
    認定被告確有犯罪行為之積極證據而言，該項證據自須適合於被告犯罪事實之認
    定，始得採為斷罪資料，最高法院著有二十九年上字第三一０五號判例可資參照
    。訊據被告等均矢口否認有上開犯行，且依卷附資料，亦查無被告乙○○、丙○
    ○販賣第一級毒品海洛售予其他人之相關姓名、住居所或年籍資料以供查證，再
    者，本件警方除查獲被告丙○○、乙○○共同販賣第一級毒品海洛因予前開綽號
    「小如」者之女子，並由被告丙○○送交上述毒品海洛因外，亦查無被告乙○○
    、丙○○共同販售第一級毒品海洛因給其他不特定人之積極事證如帳冊等，自難
    遽令被告等入罪。此外，復乏其他確切證據，足資證明被告等涉有上開犯行，自
    屬不能證明被告等此部分犯罪，惟因公訴人指此與前開論罪科刑部分，有連續犯
    關係，屬裁判上一罪，爰不另為無罪之諭知。
據上論斷，應依刑事訴訟法第三百六十九條第一項前段、第三百六十四條、第二百九
十九條第一項前段、毒品危害防制條例第四條第一項、第五項、第十八條第一項前段
、刑法第十一條、第二十八條、第二十六條前段、第四十七條、第五十九條、第三十
八條第一項第一款、第二款，判決如主文。
本案經檢察官曾忠己到庭執行職務。
中    華    民    國    八十九    年       四       月      二十六      日
                            臺灣高等法院刑事第六庭
                                審判長法  官  陳  春  秋
                                      法  官  王  麗  莉
                                      法  官  高  明  哲
右正本證明與原本無異。
如不服本判決應於收受送達後十日內向本院提出上訴書狀，其未敘述上訴之理由者並
得於提起上訴後十日內向本院補提理由書（均須按他造當事人之人數附繕本）。
                                      書記官  李  垂  福
中    華    民    國    八十九    年       四       月      二十八      日
附錄：本案論罪科刑法條全文
毒品危害防制條例第十八條第一項
查獲之毒品及專供製造或施用毒品之器具，不問屬於犯人與否，均沒收銷燬之。但合
於醫藥或研究之用者，得不予銷燬。
毒品危害防制條例第四條
製造、運輸、販賣第一級毒品者，處死刑或無期徒刑；處無期徒刑者，得併科新臺幣
一千萬元以下罰金。
製造、運輸、販賣第二級毒品者，處無期徒刑或七年以上有期徒刑，得併科新台幣七
百萬元以下罰金。
製造、運輸、販賣第三級毒品者，處五年以上有期徒刑，得併科新臺幣五百萬元以上
罰金。
製迼、運輸、販賣專供製迼或施用毒品之器具者，處一年以上七年以下有期徒刑，得
併科新臺幣一百萬元以下罰金。
前四項之未遂犯罰之。


司法院資訊處製作；財團法人民間司法改革基金會備份。
